臺灣高雄地方法院刑事判決　　　　　　　 96年度訴字第679號
公　訴　人　臺灣高雄地方法院檢察署檢察官
被　　　告　乙○○
　　　　　　　　　　（另案在臺灣高雄第二監獄執行中）
上列被告因違反毒品危害防制條例案件，經檢察官提起公訴（96
年度毒偵字第596 號）及移送併辦（96年度毒偵字第996 號），
本院依簡式審判程序審理，判決如下：
    主  文
乙○○施用第一級毒品，處有期徒刑拾月。
    事  實
一、乙○○前因施用毒品案件，經本院以94年毒聲字第350 號裁
    定送勒戒處所觀察、勒戒後，認無繼續施用毒品傾向，於民
    國94年5 月6 日執行完畢釋放。仍未戒除毒癮，於前開觀察
    、勒戒行完畢釋放後5 年內，復基於施用第一級毒品海洛因
    之概括犯意，自95年9 月9 日晚間8 時許起至同年11月23日
    上午7 時許止，均在高雄縣大樹鄉○○村○○路65號住處，
    反覆施用第一級毒品海洛因多次。嗣先後於95年9 月10日下
    午3 時40分許、同年11月23日下午1 時許，分別在高雄縣大
    樹鄉區○○村陸橋上、高雄縣鳥松鄉○○路與大埤路口
    為警查獲。
二、案經高雄縣政府警察局仁武分局報請臺灣高雄地方法院檢察
    署檢察官偵查起訴及移送併辦。
    理  由
一、被告乙○○所犯係死刑、無期徒刑、最輕本刑為3 年以上有
    期徒刑以外之罪，其於準備程序中就前揭被訴事實為有罪之
    陳述，經本院告知簡式審判程序之旨，並聽取檢察官及被告
    之意見後，本院合議庭認宜由受命法官獨任進行簡式審判程
    序，爰依刑事訴訟法第273 條之1 第1 項規定，裁定由受命
    法官獨任進行審判程序，合先敘明。
二、前揭事實，業據被告於本院審理中坦承不諱，且經警於二次
    查獲時分別採集其尿送驗結果，均呈嗎啡（即海洛因進入人
    體後之代謝物）陽性反應，分別有臺灣檢驗科技股份有限公
    司出具隻尿液檢驗報告、高雄縣政府警察局仁武分局員警製
    作之尿液採驗代碼姓名對照表各2 份可稽（95年度毒偵字第
    8346號卷第8 、10頁、96年度毒偵字第996 號卷第8 、9 頁
    ），足認被告上開自白核與科學檢驗結果相符，自堪採信。
    其確有於前揭時、地多次施用第一級毒品海洛因之犯行，堪
    以認定。又其前有如事實欄所示之觀察、勒戒執行完畢情形
    ，有臺灣高等法院被告前案紀錄表1 份在卷可按。其於觀察
    、勒戒執行完畢釋放後，5 年內再犯本件施用毒品犯行，自
    應依毒品危害防制條例第23條第2 項規定訴追。本件事證明
    確，被告犯行洵堪認定，應予依法論科。
三、按海洛因屬毒品危害防制條例第2 條第2 項第1 款所定之第
    一級毒品。核被告所為，係犯同條例第10條第1 項之施用第
    一級毒品罪。其於施用前後，持有海洛因之低度行為，應為
    施用之高度行為所吸收，不另論罪。另按刑事法若干犯罪行
    為態樣，本質上原具有反覆、延續實行之特徵，立法時既予
    特別歸類，定為犯罪構成要件之行為要素，則行為人基於概
    括之犯意，在密切接近之一定時、地持續實行之複次行為，
    倘依社會通念，於客觀上認為符合一個反覆、延續性之行為
    觀念者，於刑法評價上，即應僅成立一罪。學理上所稱「集
    合犯」即屬之（最高法院95年度臺上字第1079號判決意旨參
    照）。由於毒品本具成癮性，施用者一經上癮，即難戒斷，
    在其主觀依賴毒品之心理下，須持續、密接施用毒品以解癮
    ，再犯率高，否則難以承受毒癮發作之痛苦，且施用次數、
    重量通常與施用毒品期間成正比，各次施用毒品之間隔愈趨
    密集。是施用毒品行為，本質上具有反覆實施之行為特性，
    依社會通念，客觀上符合一個反覆、延續性之行為觀念，應
    認屬「集合犯」。本件被告自承其自95年9 月9 日至同年11
    月23日，均在高雄縣大樹鄉○○村○○路65號住處，施用海
    洛因多次，其於短暫期間內密集施用，足見間隔甚短，已對
    於海洛因毒品上癮，主觀上產生依賴，依社會通念，客觀上
    符合一個反覆、延續性之行為，在評價上應依集合犯論以一
    罪，較為合理。移送併辦部分即被告於95年11月23日上午7
    時許施用海洛因之犯行，雖未據起訴，惟與前開論罪科刑部
    分即其自95年9 月9 日起至95年11月23日為警查獲前多次施
    用海洛因之犯行，有集合犯之實質上一罪關係，為起訴效力
    所及，本院自應併予審理。爰審酌被告前因施用毒品，經觀
    察勒戒後，仍未能戒除毒癮，本次施用期間又長達2 月之久
    ，顯見戒毒意志不堅，非經一定時間隔離其接觸毒品之機會
    ，難以矯治；惟念及施用毒品究係自戕行為，尚未損及他人
    法益，且已坦認犯行，犯罪後態度尚可等一切情狀，量處如
    主文所示之刑。至扣案之注射針筒1 支，業經被告否認為其
    所有，供稱係另案被告吳春雄所有，又無證據足認確屬被告
    所有供犯罪所用之物，爰不予宣告沒收，附此敘明。
據上論斷，應依刑事訴訟法第273 條之1 第1 項、第299 條第1
項前段，毒品危害防制條例第10條第1 項，判決如主文。
本案經檢察官甲○○到庭執行職務。
中　　華　　民　　國　　96　　年　　4 　　月　　9 　　日
                  刑事第六庭    法　官  林柏壽
以上正本證明與原本無異。
如不服本判決，應於判決送達後10日內，向本院提出上訴狀。
中　　華　　民　　國　　96　　年　　4 　　月　　10　　日
                                書記官  林國龍
附錄本案論罪科刑法條：
毒品危害防制條例第10條第1 項
施用第一級毒品者，處6 月以上5 年以下有期徒刑。
